臺灣嘉義地方法院民事判決
111年度嘉小字第789號
原      告  中國信託產物保險股份有限公司

法定代理人  郭世昌  
訴訟代理人  周品言  
被      告  李紋綺  

訴訟代理人  簡宏哲  
上列當事人間請求侵權行為損害賠償（交通）事件，本院於民國
111年11月24日言詞辯論終結，判決如下：
    主      文
被告應給付原告新臺幣3,431元，及自民國111年9月5日起至清償
日止，按年息5％計算之利息。
原告其餘之訴駁回。
訴訟費用新臺幣1,500元，其中新臺幣367元由被告負擔，餘由原
告負擔。
本判決第1項得假執行。
    事實及理由
一、原告主張：被告於民國109年8月10日上午8時50分許，駕駛
    車牌號碼000-0000號自用小客車，行經嘉義市西區北港路與
    保福一路路口時，因未注意車前狀況、未保持行車安全距離
    ，致與訴外人黃琦梅所有並駕駛之車牌號碼000-0000號自用
    小客車（下稱系爭車輛）發生碰撞，致系爭車輛受有損害（
    下稱系爭事故）。系爭車輛因系爭事故支出修復費用共計新
    臺幣（下同）14,039元（含鈑金1,309元、零件12,730元）
    ，原告本於保險責任已於109年9月8日悉數理賠修復費用，
    依保險法第53條規定取得代位權。系爭事故發生後，訴外人
    黃琦梅與被告曾就體傷部分洽談和解條件時，原告雇用之理
    賠員即證人甲○○有受到通知，並陪同出席調解，當時即告知
    訴外人黃琦梅與被告，原告已就系爭車輛之維修費用取得代
    位求償權，訴外人黃琦梅與被告於110年10月14日於嘉義縣
    新港鄉調解委員會簽立調解筆錄（下稱系爭調解筆錄）時，
    原告並未受通知，且系爭調解筆錄簽立時間晚於原告取得代
    位求償之日，故原告之代位求償權應不受系爭調解筆錄之拘
    束。爰依民法第185條、第191條之2及保險法第53條之規定
    ，提起本件訴訟。並聲明：被告應給付原告14,039元，及自
    起訴狀繕本送達翌日起至清償日止，按年息5％計算之利息。
二、被告則以：訴外人黃琦梅與被告已於110年10月14日於嘉義
    縣新港鄉調解委員會簽立系爭調解筆錄，內容略以：「㈠被
    告願賠償訴外人黃琦梅醫療費、療養費30萬元（含強制險理
    賠各項給付由訴外人黃琦梅申請），於調解成立時當場給付
    3萬元、扣除已領強制險已給付91,932元、110年11月14日給
    付178,068元。㈡兩造車損皆自行負責。㈢訴外人黃琦梅同意
    撤回對被告之過失傷害告訴。㈣訴外人黃琦梅與被告其餘民
    事請求權皆拋棄，訴外人黃琦梅並願不追究本案刑事責任。
    」依系爭調解筆錄，訴外人黃琦梅與被告當有同意30萬元之
    賠償金額是包含所有之損害賠償在內，不會再請求其他費用
    ，車損部分亦約定係由訴外人黃琦梅與被告各自負責，則原
    告無從代位訴外人黃琦梅再向被告求償等語，資為抗辯。並
    答辯聲明：原告之訴駁回。
三、得心證之理由：
　㈠原告主張被告於前揭時、地因未注意車前狀況、未保持安全
    距離之過失，致與前方原告承保之系爭車輛發生碰撞，導致
    系爭車輛受損，原告業已賠付被保險人黃琦梅車輛修復費用
    14,039元，業據其提出道路交通事故登記聯單、現場圖、理
    算書、發票、估價單、車損照片、行車執照及駕駛執照為證
    ，並有本院依職權調取之嘉義市政府警察局111年8月15日嘉
    市警交字第1111907606號函送之道路交通事故現場圖、A3類
    道路交通事故調查紀錄表、交通事故現場相片等肇事資料附
    卷可佐，且為被告所不爭執，原告主張之上開事實，堪信為
    真實。
　㈡按被保險人因保險人應負保險責任之損失發生，而對於第三
    人有損失賠償請求權者，保險人得於給付賠償金額後，代位
    行使被保險人對於第三人之請求權，保險法第53條第1項前
    段定有明文。此項法定代位權之行使，有債權移轉之效果，
    故於保險人給付賠償金額後，被保險人對於第三人之請求權
    即移轉於保險人。保險法第53條第1項所定之保險人代位權
    ，係本於法律規定之債權移轉，若保險人於給付被保險人賠
    償金額後，自無待乎被保險人另為移轉之行為，即當然取得
    代位行使對於第三人之請求權。又民法第297條第1項固規定
    債權讓與非經讓與人或受讓人通知債務人，對於債務人不生
    效力，惟該項所稱之「對於債務人不生效力」者，係指相對
    之效力而言，亦即讓與人與受讓間就債權之讓與，如未通知
    債務人，僅對債務人不生效力而已，其於讓與人與受讓間所
    為之債權讓與初不因之受影響而失其效力。復保險事故發生
    ，被保險人對第三人有損害賠償請求權者，於保險人履行其
    保險賠償義務後，其請求權即當然移轉於保險人，被保險人
    於受領保險給付之範圍內，對第三人之債權既已喪失，則其
    與第三人縱有和解或拋棄情事，亦不影響保險人因保險給付
    而取得之代位權（最高法院86年度台上字第985號判決意旨
    參照）。
　㈢查原告於系爭事故發生後，於109年9月8日理賠被保險人黃琦
    梅14,039元，有理賠明細影本可考，又原告理賠後，於訴外
    人黃琦梅與被告間就被告所涉過失傷害案件至區公所進行調
    解過程時，原告理賠人員曾到場並通知被告原告公司已取得
    保險代位權之事實，此經證人即原告公司理賠人員甲○○到庭
    具結證述在卷，已對被告發生效力。而被保險人黃琦梅於11
    0年10月14日復與被告在嘉義縣新港鄉調解委員會成立調解
    ，調解內容為：「一、李玟綺願賠償黃琦梅醫療費、療養費
    30萬元（含強制險理賠各項給付由訴外人黃琦梅申請），於
    調解成立時當場給付3萬元、扣除已領強制險已給付91,932
    元、110年11月14日給付178,068元。㈡兩造車損皆自行負責
    。㈢黃琦梅同意撤回對李玟綺之過失傷害告訴。㈣兩造其餘民
    事請求權皆拋棄，黃琦梅並願不追究本案刑事責任。」有嘉
    義縣○○鄉○○○○○000○○○○○000號調解書附卷為憑，可證訴外人
    黃琦梅與被告間之調解內容為被告就黃琦梅之醫療費、療養
    費等共計給付300,000元，訴外人黃琦梅就系爭車輛車損部
    分則自行負責及拋棄其餘民事請求權，然，原告於109年9月
    8日賠付訴外人黃琦梅上開理賠金額後，依上開規定，即當
    然取得代位求償權，訴外人黃琦梅對被告之系爭車輛損害賠
    償請求權，於其受領理賠後，已因法律規定移轉原告而喪失
    ，亦即，訴外人黃琦梅已無再對被告拋棄該賠償請求權之權
    利存在。因此，黃琦梅於110年10月14日與被告調解時，再
    與被告成立「車損皆自行負責」及「其餘民事請求權皆拋棄
    」內容之調解筆錄，自難謂已生合法拋棄系爭車輛損害賠償
    請求權之效力。故被告執上開調解書為由，辯稱原告已不得
    向其請求損害賠償云云，尚非可採。
　㈣次按不法毀損他人之物者，被害人得請求賠償其物因毀損所
    減少之價額，民法第196條定有明文。又按物被毀損者，被
    害人依民法第196條請求賠償物被毀損所減少之價額，得以
    修復費用為估定之標準，但以必要者為限，例如修理材料以
    新品換舊品，應予折舊（最高法院77年度第9次民事庭會議
    決議參照）。原告主張系爭車輛之修理費用為14,039元（含
    鈑金1,309元、零件12,730元），又系爭車輛104年4月出廠
    ，有原告提出之行車執照可憑，依行政院所頒固定資產耐用
    年數表及固定資產折舊率表，自用小客車之耐用年數為5年
    ，依平均法計算其折舊結果（即以固定資產成本減除殘價後
    之餘額，按固定資產耐用年數表規定之耐用年數平均分攤，
    計算折舊額），每年折舊率為5分之1，並參酌營利事業所得
    稅查核準則第95條第6項規定「固定資產提列折舊採用定率
    遞減法者，以1年為計算單位，其使用期間未滿1年者，按實
    際使用之月數相當於全年之比例計算之，不滿1月者，以1月
    計」，系爭車輛自出廠日104年4月，迄本件車禍發生時即10
    9年8月10日，已使用逾5年，則零件扣除折舊後之修復費用
    估定為2,122元【計算方式：殘價＝取得成本÷(耐用年數＋1)
    即12,730÷(5+1)≒2,122（小數點以下四捨五入）】，加計無
    須折舊之鈑金1,309元，合計原告得請求被告賠償之車輛修
    復費用為3,431元（計算式：2,122元＋1,309元＝3,431元）。
    逾此範圍之請求，即非可採。
四、綜上所述，原告依侵權行為及保險代位之法律關係，請求被
    告給付3,436元，及自起訴狀繕本送達翌日即111年9月5日起
    至清償日止，按年息5％計算之利息，為有理由，應予准許。
    逾此部分之請求，為無理由，應予駁回。
五、本件原告勝訴部分，係適用小額程序所為被告敗訴之判決，
    依民事訴訟法第436條之20規定，應依職權宣告假執行。
六、本件事證已臻明確，兩造其餘攻擊防禦方法及所提證據，經
    核與判決結果不生影響，爰不逐一論述，附此敘明。
七、訴訟費用負擔之依據：民事訴訟法第79條。並依職權確定本
    件訴訟費用為1,500元（第一審裁判費1,000元、證人旅費50
    0元）由兩造依勝敗比例負擔，即其中367元由被告負擔，餘
    由原告負擔。　　
中　　華　　民　　國　　111 　年　　12　　月　　 8　　日
                  臺灣嘉義地方法院嘉義簡易庭
                                  法　官　羅紫庭
以上正本係照原本作成。
如對本判決上訴，須於判決送達後20日內向本庭（嘉義市文化路
308之1號）提出上訴狀（均須按他造當事人之人數附繕本）。如
委任律師提起上訴者，應一併繳納上訴審裁判費。
民事訴訟法第436條之24第2項規定：對小額程序之第一審裁判之
上訴或抗告，非以其違背法令為理由，不得為之。
中　　華　　民　　國　　111 　年　　12　　月　　 8　　日
                                  書記官  江柏翰